---
title: "Exploration des données"
title-block-banner: false
description: | 
  Cette page recense des statistiques descriptives issues des données. Elles sont utilisées afin d'explorer les variables et de choisir des données intéressantes pour des analyses multivariées. 
author:
  - name: "Alice Gaudreau"
    url: https://github.com/alicegaudreau
    affiliation: FAS1002
    affiliation-url: https://FAS1002.github.io/A22
    orcid: 0000-0002-4470-0506

# TRUE == Générer une citation pour cette page précise. Pour enlever, mettre false.
citation: true
# Inclure les références que vous utilisez dans vos rapports. Je conseille Zotero pour construire
# ce fichier ou de connecter RStudio directement pour pouvoir citer avec @nom-de-reference.
bibliography: references.bib
format :
    html:
        df-print: paged
---

```{r echo = FALSE, warning = FALSE, message = FALSE}
 download.file("https://github.com/FAS1002/A22/raw/main/assets/fichiers/olympic_archive.zip", destfile = "data/raw/olympic_archive.zip")
 
 library(fs)
 library(lubridate) #dates
 library(tidyverse) #la vie
 library(skimr) #regarder donnees
 library(ggplot2) #graphiques
 library(kableExtra) #tableau
 library(tinytex) #besoin pour kable
 library(pastecs) #pour faire des analyses descriptives
 library(ggridges) #pour faires des stacked density plots
```

# Exploration des données

## Réimporter les données

Mettre une fonction qui source le document .R avec les données toute propres

```{r récupérer les données}
#récupérer les données 
merged_data <- read_csv(file = "data/raw/merged_data.csv")
LifeExp <- read_csv(file = "data/raw/GM-LifeExpectancy-countries-by-year.csv")
#skim(merged_data)

#télécharger un CSV qui associe les codes de pays à des continents. 
download.file(url = "https://raw.githubusercontent.com/lukes/ISO-3166-Countries-with-Regional-Codes/master/all/all.csv", destfile = "data/raw/continents.csv") 

continents <- read_csv(file = "data/raw/continents.csv")


#p1 <- ggplot(data = df, mapping = aes(x = Age)) 

#p1 + geom_histogram()

#p1 + geom_histogram(colour = "black", fill = "#facade", binwidth = 1)
```

## Ajout de variables

Afin de faciliter l'analyse de données, il était important de créer certaines nouvelles variables à partir d'informations comprises dans la base de données:

-   Continent

-   PIB par habitant

-   Temps écoulé depuis la collecte de données

La première variable d'intérêt permet de regrouper les pays par continents, afin d'en faire une analyse ciblée. Cela facilitera également la visualisation des données en catégorisant les données en seulement 5 valeurs (Asie, Afrique, Amériques, Europe, Océanie) plutôt qu'en un éventail de pays. Les pays appartenant à chaque continents ont été déterminés à partir des données disponibles par les Nations Unies @continents, et [mises en ligne sur GitHub](https://github.com/lukes/ISO-3166-Countries-with-Regional-Codes).

Ensuite, la variable de PIB a été divisée par la variable de population pour obtenir le PIB par habitant, une mesure plus facilement comparable entre pays.

Enfin, à des fins d'intérêt général, une nouvelle variable calcule le temps écoulé en jours depuis chaque année pour lesquelles les données sont collectées. Les données les plus anciennes présentent à la fois dans la base de données sur l'espérance de vie @gapminderlifeexpectancyatbirth datent de 1952, soit il y a près de 26 000 jours.

EEn date du 12 décembre 2022, cela faisait très précisément 25 918 jours.</aside>

```{r ajouter une variable continents}

continents_petit <- continents %>% select("alpha-3", "region") %>% 
    rename(iso_code = "alpha-3", continent = region)


merged_data_continent <- dplyr::inner_join(merged_data, continents_petit) %>%
  arrange(iso_code)

#rendre joli - ggtable or kable 

```

```{r temps ecoule en jours}
library(lubridate)
LifeExDate <- LifeExp %>%
mutate(jour_mois = "-01-01") %>% #ajouter une colonne avec -MM-DD
    unite(year, jour_mois, col = year, sep = "") %>% #combiner les deux colonnes
    mutate(year_as_date = as.Date(year, format = "%Y-%m-%d")) #transformer en format de date
    
nbr_jrs <- as.numeric(difftime(as.POSIXct(today()), 
                    as.POSIXct(as.Date(min(LifeExDate$year_as_date), format = "%Y-%m-%d"))))

nbr_jrs

#25918 jours
    
```

```{r completement se tromper et calculer le temps écoulé en jours depuis chacune des datapoints, echo = FALSE }
#(lubridate)
#class(merged_data_continent$year) #c'est compris comme un integer et non une date actuellement

#je transforme l'annee en characteres de dates YYYY-MM-DD pour que le compte de jours débute à partir du 1er janvier de l'année
merged_data_continent2 <- merged_data_continent %>%
  mutate(jour_mois = "-01-01") %>% #ajouter une colonne avec -MM-DD
   unite(year, jour_mois, col = year, sep = "") %>% #combiner les deux colonnes
    mutate(year_as_date = as.Date(year, format = "%Y-%m-%d")) #transformer en format de date

class(merged_data_continent2$year_as_date) #succès !!!!

#Tentative 1 avec des dates POSIXct et difftime
full_db <- merged_data_continent2 %>%  mutate(temps_depuis = as.numeric(difftime(as.POSIXct(today()), as.POSIXct(year_as_date)))) #ça marche


full_db <- merged_data_continent



```

```{r ajouter une variable gdp per capita}

full_db2 <- full_db %>% mutate(gdp_per_capita = (gdp/population))
```

## Statistiques descriptives

### Manipulations des données

En premier lieu, il est nécessaire de vérifier que les données sont stockées correctement afin de pouvoir faire des manipulation à partir de celles-ci. Les manipulations effectuées permettent d'abord de s'assurer que les données sont du bon type (ex : que les chiffres sont interprétés en chiffres (integers)). Dans le cas de cette base de données, les données sont de bonne qualité et peu d'ajustements sont nécessaires.

```{r manip}


#transformer en tibble
full_db_tibble <- as_tibble(full_db2)

#Variables de base
print(class(full_db_tibble$population)) #numeric ok
summary(full_db_tibble$Life.expectancy) #numeric ok # les donnees minimum sont vraiment petites. 6 ans, vraiment ?
summary(full_db_tibble$gdp_per_capita) 

#Conso energie
summary(full_db_tibble$primary_energy_consumption) #il y a un zero, c'est bizarre. Je vais cibler les données de pays ayant des données complètes. 

#Prod energie
summary(full_db_tibble$oil_prod_per_capita)
summary(full_db_tibble$gas_prod_per_capita)
summary(full_db_tibble$coal_prod_per_capita)
summary(full_db_tibble$oil_production)
summary(full_db_tibble$gas_production) #bon, vu que je regarde l"ensemble des donnees de differentes annees de production, la mediane est vraiment basse par rapport au maximum. Pour mes tableaux descriptifs, je vais me concentrer sur des annees en particulier. 
summary(full_db_tibble$coal_production)
summary(full_db_tibble$year)



```

### Description des données

Une fois les deux bases de données colligées, il reste 14 211 observations qui sont communes aux deux bases initiales, depuis 1900 et jusqu'à 2021. Toutefois, les données ne sont pas disponibles pour l'ensemble des pays à chaque année. À titre d'exemple, sur les 14 211 observations, il manque 2978 observations de la variable sur la consommation de charbon.

Toutefois, cela n'affecte pas nécessairement l'analyse de données si l'on exclut les valeurs manquantes (voir Graphique 1 plus loin ) ou si l'on se concentre uniquement sur les années pour lesquelles les données sont disponibles (voir Graphique 2 plus loin).

#### Consommation d'énergie

Pour ce qui est de la consommation primaire d'énergie, celle-ci est en moyenne de 701 tera-watt heures dans l'ensemble des données présentées. Parce que certains pays, particulièrement au Nord, ont une consommation d'énergie démesurée des autres, cette mesures n'est pas nécessairement représentation de la consommation pour la planète entière. En effet, la médiane de consommation d'énergie est de seulement 72 tera-watt heures.

Toutefois, comme ces données s'étalent sur plusieurs années, il est intéressant de se concentrer uniquement sur les données les plus récentes, soit celles de 2021. On voit une augmentation marquée de la consommation d'énergie (moyenne de 2118 térawatts et une médiane de 568 térawatt heures) par rapport à sa moyenne des dernières décennies.

#### Production d'énergie

Pour ce qui est de données de production, on constate un très grand nombre de valeurs nulles. En effet, de nombreux pays ne produisent peu ou pas de certains types d'énergie. À ce titre, le premier quartile entier des données sur la production de pétrole, gas et charbon sont des valeurs nulles.

La palme d'or de production de charbon , avec 23 651 terawatt-heures, revient à la Chine en 2021. Pour ce qui est de la production de gas naturel, elle est remportée par les États-Unis, avec 9342 terawatt-heures en 2021. Enfin, celle du pétrole avec 8721 térawatt-heures revient aux États-Unis également en 2019 - sa production ayant baissé depuis. LL'Arabie Saoudie, souvent perçus comme leader mondial en production de pétrole, n'en produit "que" 5989 terawatt-heures.

```{r stats descriptives}

stats_descriptives <- full_db_tibble %>% 
    select(population, Life.expectancy, gdp_per_capita, primary_energy_consumption, oil_production,gas_production,coal_production) %>% 
    pastecs::stat.desc()

kable(stats_descriptives)

stats_descriptives

max_oil <- full_db_tibble %>% 
    select(country, year, oil_production,gas_production,coal_production)

mean(full_db_tibble$primary_energy_consumption, na.rm = T)
median(full_db_tibble$primary_energy_consumption, na.rm = T)

#Données 2021
donnees_2021  <- subset(full_db_tibble, year=='2021')

mean(donnees_2021$primary_energy_consumption, na.rm = T)
median(donnees_2021$primary_energy_consumption, na.rm = T)
```

## Analyse de variables

```{r univarie}

synthesegenerale <- full_db_tibble %>%
    group_by(continent) %>%
  summarise(
          count = n(),
          median_Life_Expectancy = median(Life.expectancy, na.rm = T),
          median_GDP_per_capita = median(gdp_per_capita, na.rm = T),
          median_Energy_Consumption = median(primary_energy_consumption, na.rm = T),
          median_Production_oil = median(oil_production, na.rm = T),
          median_Production_gas = median(gas_production, na.rm = T),
          median_Production_Coal = median(coal_production, na.rm = T) )
    
    
#Parce qu'il y a vraiment beaucoup de données, par pays et par année, je vais me concentrer sur les données de 2018 seulement, pour que chaque pays n'ai qu'une entree. Je prends 2018 car  c'est l'année la plus récente pour laquelle les données de GDP sont disponibles. 
db_2018  <- subset(full_db_tibble, year=='2018') #donnes 2018 seulement
synthese2018 <- db_2018 %>%
    group_by(continent) %>%
  summarise(
          count = n(), #permet de verifier qu'on a bien les donnees d'une seule année sélectionnée. Ca marche !
          median_Life_Expectancy = median(Life.expectancy, na.rm = T),
          median_GDP_per_capita = median(gdp_per_capita, na.rm = T),
          median_Energy_Consumption = median(primary_energy_consumption, na.rm = T),
          median_Production_oil = median(oil_production, na.rm = T),
          median_Production_gas = median(gas_production, na.rm = T),
          median_Production_Coal = median(coal_production, na.rm = T) )

#Pour le plaisir, comparons avec les données de 2008 puisqu'il y avait une crise économique a ce moment
db_2008  <- subset(full_db_tibble, year=='2008') #donnes 2018 seulement
synthese2008 <- db_2008 %>%
    group_by(continent) %>%
  summarise(
          count = n(), #permet de verifier qu'on a bien les donnees d'une seule année sélectionnée. Ca marche !
          median_Life_Expectancy = median(Life.expectancy, na.rm = T),
          median_GDP_per_capita = median(gdp_per_capita, na.rm = T),
          median_Energy_Consumption = median(primary_energy_consumption, na.rm = T),
          median_Production_oil = median(oil_production, na.rm = T),
          median_Production_gas = median(gas_production, na.rm = T),
          median_Production_Coal = median(coal_production, na.rm = T) )

#Ayant recu un message derreur avec ma kable, je revise ses settings.
options(knitr.table.format = function() {
  if (knitr::is_latex_output())
    "latex" else "pipe"
})



#Essai 1 - napparait pas 
# kable(synthese2022, format = "latex", booktabs = T) %>% 
#   kable_styling(latex_options = "striped")

# #Essai 2 - ok mais la typo est laide
kable(synthesegenerale)
kable(synthese2018)
kable(synthese2008) #wow, grande différence dans la consommation d'énergie dans les Amériques !


#full_db_tibble %>% energy_per_gdp %>% 
    # group_by(iso_code, country, year, energy_per_gdp) %>% 
    # summarise()


#on regroupe par genre
#evolution <- df %>% 
    #group_by(Year, Sex) %>% 
    #summarise(n = n()) %>% #creates new df petit tableau
    #mutate(ratio = n / sum(n)) #creates new col

    
```

```{r}

# evolution_f <- evolution %>% filter(Sex == "F")
# evolution_m <- evolution %>% filter(Sex == "M")
# 
# ggplot(evolution, aes(x = Year, y = pourcent, color = Sex), ) + geom_line() + geom_point()

#p3 <- ggplot(evolution_f, aes = x = Year, y = pourcent)) + geom_line() + geom_point()

#p4 <- ggplot(evolution_m, aes = x = Year, y = pourcent)) + geom_line() + geom_point()

#p5 <- ggplot() + geom_line(aes = x(evolution_f$Year, y = evolution_f$pourcent))
```

## Consommation d'énergie

### Consommation d'énergie et population

Existe-t-il un lien entre l'aumentation de la population d'un pays et sa consommation d'énergie ? Nous pourrions être tenté de croire que c'est le cas et qu'avec une population qui augmente, la consommation d'énergie augmente aussi.

Toutefois, comme on peut le voir dans le graphique ci-bas, bien que la population ait augmenté pour la majorité des pays représentés, la consommation d'énergie n'augmente pas de manière proportionnelle.

Au lieu de cela, on voit certains joueurs (les États-Unis, la Chine, la Russie et l'Inde) se démarquer tout particulièrement avec une consommation d'énergie qui augmente de façon exponentielle. En comparaison, plusieurs pays de l'Asie de l'Est (Pakistan, Bangladesh, Philippines, pour ne nommer que ceux-là) ont vu leur population augmenter considérablement depuis 1965, mais dont la consommation d'énergie est restée stable ou a augmenté d'une moindre mesure.

```{r Graphique 1 - Consommation denergie, message=FALSE, warning=FALSE}
library(plotly)
library(gapminder)


G1_Fossil_Consumption <- full_db_tibble %>%
  plot_ly(
    x = ~ population, 
    y = ~ fossil_fuel_consumption,
    color = ~ continent,
    frame = ~ year,
    text = ~ country,
    na.rm = TRUE,
    hoverinfo = "text",
    type = 'scatter',
    mode = 'markers',
    width = "100%",
    height = 600
  )

G1_Fossil_Consumption <- G1_Fossil_Consumption %>% 
    layout(xaxis = list(type = "log")) %>%
    animation_button(
    x = 0, xanchor = "left", y = -0.15, yanchor = "bottom")
G1_Fossil_Consumption
```

------------------------------------------------------------------------

### Type d'énergie consommé au fil du temps

```{r Graphique 2 - Types denergie}


# hydro_share_elec
# gas_share_elec
# nuclear_share_elec
# oil_share_elec
# other_renewables_share_elec


#Canada
donnees_Canada  <- subset(full_db_tibble, iso_code=='CAN') %>%
    select (year, coal_share_elec, oil_share_elec, gas_share_elec, nuclear_share_elec, biofuel_share_elec, hydro_share_elec, solar_share_elec, wind_share_elec, other_renewables_share_elec_exc_biofuel) %>% #petit tableau avec les variables dinteret
    pivot_longer(cols = coal_share_elec:other_renewables_share_elec_exc_biofuel, names_to = "type_energy", values_drop_na = T) %>%  #pour que le type denergie devienne une donnee et non une variable
    mutate(type_electricite = recode(type_energy, 
          "hydro_share_elec" = "6 - hydro",
          "gas_share_elec" = "3 - gaz",
          "biofuel_share_elec" = "5 - biocarburants",
          "nuclear_share_elec" = "4 - nucléaire",
          "oil_share_elec" = "2 - pétrole",
          "solar_share_elec" = "7 - solaire",
          "wind_share_elec" = "8 - éolienne",
          "coal_share_elec" = "1 - charbon",
          "other_renewables_share_elec_exc_biofuel" = "9 - autres énergies renouvelables"))


G2a_Energy_Share_Canada <- ggplot(data = donnees_Canada) + geom_area(mapping = aes(x = year, y= value, na.rm=T, fill = type_electricite)) +
  labs(title = "Graphique 2a. Évolution du type \nd'électricité consommé au Canada",subtitle = "Données de 1985 à 2021", x = "Année", y = "pourcentage d'électricité") +
  theme(text = element_text(family = "Calibri"),
        plot.margin = unit(c(1,1,1,1), "cm"),
    plot.title = element_text(size = 12, hjust = 0.5, line = 0.8),
        plot.subtitle = element_text(size =8, hjust = 1, line = 0.8),
        axis.text.x = element_text(size = 8),
        axis.text.y = element_text(size = 8)) + 
    scale_colour_brewer(type = "seq", palette = "Spectral") +
    guides(fill = guide_legend(title = "Type d'électricité"))

G2a_Energy_Share_Canada
ggsave(path = "figures", filename = "G2a_Energy_Share_Canada.png")


#USA

donnees_USA  <- subset(full_db_tibble, iso_code=='USA') %>%
    select (year, coal_share_elec, oil_share_elec, gas_share_elec, nuclear_share_elec, biofuel_share_elec, hydro_share_elec, solar_share_elec, wind_share_elec, other_renewables_share_elec_exc_biofuel) %>% #petit tableau avec les variables dinteret
    pivot_longer(cols = coal_share_elec:other_renewables_share_elec_exc_biofuel, names_to = "type_energy", values_drop_na = T) %>%  #pour que le type denergie devienne une donnee et non une variable
    mutate(type_electricite = recode(type_energy, 
          "hydro_share_elec" = "6 - hydro",
          "gas_share_elec" = "3 - gaz",
          "biofuel_share_elec" = "5 - biocarburants",
          "nuclear_share_elec" = "4 - nucléaire",
          "oil_share_elec" = "2 - pétrole",
          "solar_share_elec" = "7 - solaire",
          "wind_share_elec" = "8 - éolienne",
          "coal_share_elec" = "1 - charbon",
          "other_renewables_share_elec_exc_biofuel" = "9 - autres énergies renouvelables"))


G2b_Energy_Share_USA <- ggplot(data = donnees_USA) + geom_area(mapping = aes(x = year, y= value, na.rm=T, fill = type_electricite)) +
  labs(title = "Graphique 2b. Évolution du type \nd'électricité consommé au États-Unis",subtitle = "Données de 1985 à 2021", x = "Année", y = "pourcentage d'électricité") +
  theme(text = element_text(family = "Calibri"),
        plot.margin = unit(c(1,1,1,1), "cm"),
    plot.title = element_text(size = 12, hjust = 0.5, line = 0.8),
        plot.subtitle = element_text(size =8, hjust = 1, line = 0.8),
        axis.text.x = element_text(size = 8),
        axis.text.y = element_text(size = 8)) + 
    scale_colour_brewer(type = "seq", palette = "Spectral") +
    guides(fill = guide_legend(title = "Type d'électricité"))

G2b_Energy_Share_USA
ggsave(path = "figures", filename = "G2b_Energy_Share_USA.png")


#China

donnees_Chine  <- subset(full_db_tibble, iso_code=='CHN') %>%
    select (year, coal_share_elec, oil_share_elec, gas_share_elec, nuclear_share_elec, biofuel_share_elec, hydro_share_elec, solar_share_elec, wind_share_elec, other_renewables_share_elec_exc_biofuel) %>% #petit tableau avec les variables dinteret
    pivot_longer(cols = coal_share_elec:other_renewables_share_elec_exc_biofuel, names_to = "type_energy", values_drop_na = T) %>%  #pour que le type denergie devienne une donnee et non une variable
    mutate(type_electricite = recode(type_energy, 
          "hydro_share_elec" = "6 - hydro",
          "gas_share_elec" = "3 - gaz",
          "biofuel_share_elec" = "5 - biocarburants",
          "nuclear_share_elec" = "4 - nucléaire",
          "oil_share_elec" = "2 - pétrole",
          "solar_share_elec" = "7 - solaire",
          "wind_share_elec" = "8 - éolienne",
          "coal_share_elec" = "1 - charbon",
          "other_renewables_share_elec_exc_biofuel" = "9 - autres énergies renouvelables"))


G2c_Energy_Share_Chine <- ggplot(data = donnees_Chine) + geom_area(mapping = aes(x = year, y= value, na.rm=T, fill = type_electricite, position="fill")) +
  labs(title = "Graphique 2c. Évolution du type \nd'électricité consommé en Chine",subtitle = "Données de 1985 à 2021", x = "Année", y = "pourcentage d'électricité") +
  theme(text = element_text(family = "Calibri"),
        plot.margin = unit(c(1,1,1,1), "cm"),
    plot.title = element_text(size = 12, hjust = 0.5, line = 0.8),
        plot.subtitle = element_text(size =8, hjust = 1, line = 0.8),
        axis.text.x = element_text(size = 8),
        axis.text.y = element_text(size = 8)) + 
    scale_colour_brewer(type = "seq", palette = "Spectral") +
    guides(fill = guide_legend(title = "Type d'électricité"))

G2c_Energy_Share_Chine
ggsave(path = "figures", filename = "G2c_Energy_Share_Chine.png")

#Inde


donnees_Inde  <- subset(full_db_tibble, iso_code=='IND') %>%
    select (year, coal_share_elec, oil_share_elec, gas_share_elec, nuclear_share_elec, biofuel_share_elec, hydro_share_elec, solar_share_elec, wind_share_elec, other_renewables_share_elec_exc_biofuel) %>% #petit tableau avec les variables dinteret
    pivot_longer(cols = coal_share_elec:other_renewables_share_elec_exc_biofuel, names_to = "type_energy", values_drop_na = T) %>%  #pour que le type denergie devienne une donnee et non une variable
    mutate(type_electricite = recode(type_energy, 
          "hydro_share_elec" = "6 - hydro",
          "gas_share_elec" = "3 - gaz",
          "biofuel_share_elec" = "5 - biocarburants",
          "nuclear_share_elec" = "4 - nucléaire",
          "oil_share_elec" = "2 - pétrole",
          "solar_share_elec" = "7 - solaire",
          "wind_share_elec" = "8 - éolienne",
          "coal_share_elec" = "1 - charbon",
          "other_renewables_share_elec_exc_biofuel" = "9 - autres énergies renouvelables"))


G2d_Energy_Share_Inde <- ggplot(data = donnees_Inde) + geom_area(mapping = aes(x = year, y= value, na.rm=T, fill = type_electricite)) +
  labs(title = "Graphique 2d. Évolution du type \nd'électricité consommé en Inde",subtitle = "Données de 1985 à 2021", x = "Année", y = "pourcentage d'électricité") +
  theme(text = element_text(family = "Calibri"),
        plot.margin = unit(c(1,1,1,1), "cm"),
    plot.title = element_text(size = 12, hjust = 0.5, line = 0.8),
        plot.subtitle = element_text(size =8, hjust = 1, line = 0.8),
        axis.text.x = element_text(size = 8),
        axis.text.y = element_text(size = 8)) + 
    scale_colour_brewer(type = "seq", palette = "Spectral") +
    guides(fill = guide_legend(title = "Type d'électricité"))

G2d_Energy_Share_Inde
ggsave(path = "figures", filename = "G2d_Energy_Share_Inde.png")


#Inde


donnees_Norvege <- subset(full_db_tibble, iso_code=='NOR') %>%
    select (year, coal_share_elec, oil_share_elec, gas_share_elec, nuclear_share_elec, biofuel_share_elec, hydro_share_elec, solar_share_elec, wind_share_elec, other_renewables_share_elec_exc_biofuel) %>% #petit tableau avec les variables dinteret
    pivot_longer(cols = coal_share_elec:other_renewables_share_elec_exc_biofuel, names_to = "type_energy", values_drop_na = T) %>%  #pour que le type denergie devienne une donnee et non une variable
    mutate(type_electricite = recode(type_energy, 
          "hydro_share_elec" = "6 - hydro",
          "gas_share_elec" = "3 - gaz",
          "biofuel_share_elec" = "5 - biocarburants",
          "nuclear_share_elec" = "4 - nucléaire",
          "oil_share_elec" = "2 - pétrole",
          "solar_share_elec" = "7 - solaire",
          "wind_share_elec" = "8 - éolienne",
          "coal_share_elec" = "1 - charbon",
          "other_renewables_share_elec_exc_biofuel" = "9 - autres énergies renouvelables"))


G2e_Energy_Share_Norvege <- ggplot(data = donnees_Norvege) + geom_area(mapping = aes(x = year, y= value, na.rm=T, fill = type_electricite)) +
  labs(title = "Graphique 2e. Évolution du type \nd'électricité consommé en Norvège",subtitle = "Données de 1985 à 2021", x = "Année", y = "pourcentage d'électricité") +
  theme(text = element_text(family = "Calibri"),
        plot.margin = unit(c(1,1,1,1), "cm"),
    plot.title = element_text(size = 12, hjust = 0.5, line = 0.8),
        plot.subtitle = element_text(size =8, hjust = 1, line = 0.8),
        axis.text.x = element_text(size = 8),
        axis.text.y = element_text(size = 8)) + 
    scale_colour_brewer(type = "seq", palette = "Spectral") +
    guides(fill = guide_legend(title = "Type d'électricité"))

G2e_Energy_Share_Norvege
ggsave(path = "figures", filename = "G2e_Energy_Share_Norvege.png")

```
